【裁判字號】    94,簡,379
【裁判日期】    950511
【裁判案由】    水污染防治法
【裁判全文】
高雄高等行政法院簡易判決
                              94年度簡字第379號
原      告  甲○○即仁惠婦幼醫院
被      告  高雄縣政府
代  表  人  乙○○  縣長
訴訟代理人  戊○○
            丁○○
上列當事人間因水污染防治法事件，原告不服行政院環境保護署
中華民國九十四年九月八日環署訴字第０九四００三九七三六號
訴願決定，提起行政訴訟。本院判決如下：
    主  文
原告之訴駁回。
訴訟費用由原告負擔。
    事實及理由
一、緣原告為獨資組織仁惠婦幼醫院之負責人，在高雄縣鳳山市
    ○○路八十一號經營醫事機構，經被告所屬環境保護局（以
    下簡稱高雄縣環保局）於民國（下同）九十三年十一月十七
    日上午十時三十分派員前往稽查採樣，檢驗結果不符合放流
    水標準，違反水污染防治法第七條第一項規定，被告遂依同
    法第四十條前段規定裁處新台幣（下同）六萬元罰鍰，並通
    知限期於九十四年一月（訴願決定書誤載為三月）二十三日
    前改善完成。原告對於罰鍰部分不服，提起訴願，遭決定駁
    回，遂提起本件行政訴訟。
二、本件原告起訴意旨略謂：(一)高雄縣環保局於九十三年十一月
    十七日派員至原告醫院採集污水樣本，而原告醫院之廢水處
    理系統雖係二十四小時運轉，但廢水必須達到一定容量方可
    排放，且按照通常程序，稽查人員應採集排放中之污水，然
    當時原告醫院並無排放污水之情形，詎稽查人員未等待污水
    自然排放再行採樣，卻要求原告將尚在處理中之污水以手動
    方式強迫排放供其採樣，致檢驗值產生誤差，其採樣程序顯
    有瑕疵；(二)又依據行政院環境保護署（以下簡稱環保署）八
    十六年十一月二十二日（八六）環署檢字第六四二六三號函
    「水質檢測方法總則—保存篇」ＮＩＥＡ  Ｗ１０２．５０
    Ａ所附「各種檢測項目的採樣需求及保存方法」表，對於採
    樣之水樣需要量均有詳細規定，但稽查當日稽查人員所採取
    之水樣，依原告目視判斷，僅有三００㏄，水樣需要量明顯
    不足，是否因此影響檢測結果，亦未可知；(三)再者，採樣時
    雖有原告醫院職員丙○○會同稽查人員進行採樣並且拍照，
    照片中並未見該名職員，則該職員是否確實在場及該照片究
    竟係於何時拍攝，均屬可疑，且稽查人員於採樣時並未對該
    職員作任何說明，而該職員並非相關專業人員，無從得知稽
    查人員所為行為之意義，故其未於採樣過程提出任何異議即
    於稽查紀錄上簽名，故該次稽查紀錄並不可信；(四)況依該次
    水質樣品檢驗報告，大腸桿菌群之檢驗值亦在標準值以內，
    亦足徵原告均有依法處理污水始予排放等語，爰聲明求為判
    決撤銷原處分及訴願決定。
三、被告則以：高雄縣環保局稽查人員於九十三年十一月十七日
    前往原告醫院稽查時，其廢水處理設備正值操作中，且放流
    口有廢水排放至地面水體，稽查時已將上述事實載明於水污
    染稽查紀錄中並拍照存證，且照片中可明顯看出稽查人員於
    稽查當時所採集之水樣非如原告所稱僅有三００㏄，而該水
    樣檢驗數值既超出放流水標準，足認確有污染水體環境之情
    事，被告衡諸違法情節，依水污染防治法第七條第一項及同
    法第四十條規定裁處最低額度六萬元之罰鍰，並無不合等語
    ，並聲明求為判決駁回原告之訴。
四、按「事業、污水下水道系統或建築物污水處理設施，排放廢
    （污）水於地面水體者，應符合放流水標準。」、「事業或
    污水下水道系統排放廢（污）水，違反第七條第一項或第八
    條規定者，處新台幣六萬元以上六十萬元以下罰鍰，並通知
    限期改善，屆期仍未完成改者，按日連續處罰；．．．。」
    水污染防治法第七條第一項及第四十條前段分別定有明文。
    又依據環保署九十二年十一月二十六日環署水字第０九二０
    ０八四七八六號令修正發布之放流水標準第二條：「事業、
    污水下水道系統及建築物污水處理設施之放流水標準，其水
    質項目及限值如下表：．．．醫院、醫事機構：生化需氧量
    三０㎎∕Ｌ、化學需氧量一００㎎∕Ｌ、懸浮固體三０㎎∕
    Ｌ、大腸桿菌群二００、０００ＣＦＵ∕一００ml。」而放
    流水標準係環保署依據水污染防治法第七條第二項規定之授
    權所訂立，作為放流水水質之基準，其授權內容明確，且上
    述規定亦與授權意旨相符，爰予援用。
五、經查，本件原告在高雄縣鳳山市○○路八十一號經營醫事機
    構，高雄縣環保局於九十三年十一月十七日派員前往稽查，
    經稽查人員在該醫院之放流口採樣檢驗結果，其所排放廢水
    之生化需氧量九八．七㎎∕Ｌ、化學需氧量一六一㎎∕Ｌ、
    懸浮固體三六㎎∕Ｌ，不符合放流水標準所定限值等情，業
    經被告陳明在卷，復有水污染稽查紀錄、高雄縣環保局水質
    檢驗報告、生化需氧量檢驗紀錄表（紀錄編號：Ａ0000
    0000）、化學需氧量檢驗紀錄表（紀錄編號：Ａ000
    0000）、水中總懸浮固體檢驗紀錄表（紀錄編號：Ａ0
    000000）及現場照片等影本附卷可稽，洵堪認定。原
    告雖主張高雄縣環保局稽查人員至原告醫院採樣時，因廢水
    池之累積水量不足，無法自然排放廢水，稽查人員乃要求原
    告改以手動方式強迫排放廢水，導致沈澱物上升混合於水樣
    中，造成檢測數據不符標準云云。惟查，原告醫院所設置之
    廢水處理設施，主要係用以處理病床產生之污水，其他為診
    療室、廁所所排放之污水，污水經由收集管線納入初沈池收
    集，預先將沈砂及顆徑較大之雜質沈澱，再流入調整池調整
    流量及穩定水質，再定量打入接觸曝氣池，活性污泥藉由活
    材之附著、吸附、消化等步驟，將水中ＢＯＤ值（生化需氧
    量）降低，經由活材剝落之污泥到終沈池沈澱，下沈污泥流
    入污泥濃縮貯池，定期委請合格業者清除處理，上澄液則流
    入消毒池以次氯酸鈉加藥機消毒，將廢水中所含之病原（主
    要為大腸菌）撲滅，經滅菌之污水再流至放流池貯存，最終
    以污水泵抽送至放流口排入水溝，此有原告申請排放許可證
    所提出之申請書件、廢水處理流程圖及說明在卷為憑，則由
    上開廢水處理流程以觀，可知廢水在接觸曝氣池中經淨化水
    質後，其所含有機污染物（如生化需氧量及化學需氧量）應
    已明顯降低且達法定排放標準，至終沈池之作用僅在於使生
    物處理系統中流出之處理水中所含活性污泥沈澱，使放流水
    澄清；從而，經過整套廢水處理設施操作處理後，最終流至
    放流池之廢水已不須再作任何加工處理即可排放，換言之，
    在放流池待排放之廢水，殊不問其係以自動控制操作，抑或
    採手動開關方式為之，均應符合主管機關所規定之放流水標
    準，亦即其所含之生化需氧量、化學需氧量及懸浮固體均不
    得超過排放標準最大限值（生化需氧量三０㎎∕Ｌ、化學需
    氧量一００㎎∕Ｌ、懸浮固體三０㎎∕Ｌ），自不容原告以
    稽查人員採樣時要求其以手動方式操作，致放流池之水質因
    馬達攪動變為混濁，無法發揮其正常功能為藉口，而允許其
    所排放廢水之生化需氧量、化學需氧量及懸浮固體得超過排
    放標準最大限值；況且，本件稽查人員採樣時，原告及其職
    員丙○○均在場，亦未提出任何之異議，故原告上開主張，
    尚難採信。
六、又依原告、高雄縣環保局稽查人員丁○○（即本件被告之訴
    訟代理人）及證人丙○○（原告醫院職員）在本院九十五年
    三月二十四日準備程序中之陳述：渠等對於稽查當時係由稽
    查員二人會同原告及丙○○一同至該醫院地下室，由原告以
    手動操作方式排放廢水，再由丙○○陪同丁○○至廢水放流
    口處採樣，經提示稽查紀錄供丙○○確認無誤後，再由丙○
    ○於紀錄表上簽名等情，經核上開三人所述稽查情節相符，
    足認高雄縣環保局稽查人員在放流口處採取水樣時，丙○○
    確實在旁陪同採樣，則原告一再主張採樣時所拍攝之現場照
    片並未見證人丙○○，並據此質疑該照片之真實性，自非可
    採。再者，據丁○○所述，稽查當時所採取之水樣共計四瓶
    ，該樣品容量分別為二千㏄、一千㏄、一千㏄及二百八十㏄
    ，其中容量二百八十㏄者係以玻璃瓶盛裝，用途係檢驗大腸
    桿菌數，其餘則以塑膠瓶盛裝，分別用以檢驗水中懸浮固體
    含量、生化需氧量及化學需氧量，而其中用以檢驗化學需氧
    量之樣品並已加入硫酸使其ｐｈ值小於二，且該等樣品均以
    四℃之溫度冷藏保存；而稽查人員採取水樣後，隨即於稽查
    當日下午三時十分送往高雄縣環保局第五課之實驗室進行檢
    驗，並由收樣人員就稽查人員送驗之日期、時間及樣品狀況
    作詳細之記錄，此有高雄縣環保局事業廢水樣品採（送）樣
    表、樣品管理紀錄表等影本附本院卷可參，經核該紀錄表所
    記載之收樣狀況與丁○○在本院準備程序中所陳述之採樣情
    形確屬一致，則上開稽查人員丁○○所述，堪予採信。復參
    照環保署九十三年十月四日環署檢字第０九三００七二０六
    九Ｂ號公告修正之「環境樣品採集及保存作業指引」附表二
    「水質（包括水質水量、飲用水及地下水）樣品保存規定」
    ，其中對於懸浮固體、生化需氧量及化學需氧量之水樣需要
    量、保存容器、保存方法及最長保存期限均有詳細之規定，
    而上開高雄縣環保局稽查人員所採集之水質樣品，確係依據
    前揭環保署公告之「環境樣品採集及保存作業指引」之相關
    規定採集水樣並予保存，此觀前開高雄縣環保局稽查紀錄及
    事業廢水樣品採（送）樣表、樣品管理紀錄表之記載即足明
    瞭；且負責本件水樣檢測之高雄縣環保局第五課實驗室，領
    有財團法人全國認證基金會核發之「中華民國實驗室認證體
    系認證證書」，並依照環保署環境檢驗所公告之檢測方法就
    稽查人員所採集之水樣進行檢驗，此有該實驗室所出具之各
    項檢驗紀錄表在卷為憑。綜上，足認本件高雄縣環保局之稽
    查人員執行稽查、採樣、送檢等過程均符合法令規定，並無
    可議。
七、綜上所述，原告之主張既不足取，則其經營醫事機構而排放
    廢（污）水於地面水體，應符合放流水標準，為前揭法條所
    明定業者應盡之義務，其應注意能注意，而未注意，致其所
    經營之醫院排放廢（污）水於地面水體，不符合放流水標準
    ，自難謂無過失，則其因違反水污染防治法第七條第一項規
    定，被告依同法第四十條前段規定，裁處原告最低額度六萬
    元罰鍰，並無違誤；訴願決定予以維持，亦無不合。原告起
    訴意旨求為撤銷，為無理由，應予駁回。又本件為簡易訴訟
    程序案件，爰不經言詞辯論逕為判決。
八、據上論結，本件原告之訴為無理由，依行政訴訟法第二百三
    十三條第一項、第二百三十六條、第一百九十五條第一項後
    段、第九十八條第三項前段，判決如主文。
中    華    民    國    95    年     5    月   11     日
                              法  官  李協明
以上正本係照原本作成。
如不服本判決，應於送達後20日內，向本院提出上訴狀並表明上
訴理由，如於本判決宣示後送達前提起上訴者，應於判決送達後
20日內補提上訴理由書（須按他造當事人人數附繕本）。
提起上訴應預繳送達用雙掛號郵票7份（每份34元）。
中    華    民    國    95    年     5    月   11     日
                              書記官  周良駿
附註:
行政訴訟法第235條（第1項、第2項）:
對於適用簡易程序之裁判提起上訴或抗告，須經最高行政法院之
許可。
前項許可，以訴訟事件所涉及之法律見解具有原則性者為限。


司法院資訊處製作；財團法人民間司法改革基金會備份。
